【裁判字號】    98,抗,29
【裁判日期】    980202
【裁判案由】    本票裁定
【裁判全文】
臺灣臺中地方法院民事裁定                98年度抗字第29號
抗  告  人  皇廷營造股份有限公司
法定代理人  甲○○
相  對  人  陽嘉建設股份有限公司
法定代理人  乙○○
                        樓之1.
抗告人因與相對人間本票裁定事件，對於民國97年12月3 日本院
簡易庭97年度司票字第11030 號民事裁定提起抗告，本院裁定如
下：
    主      文
抗告駁回。
抗告程序費用新臺幣壹仟元由抗告人負擔。
    理      由
一、按執票人向本票發票人行使追索權時，得聲請法院裁定後強
    制執行，票據法第123條定有明文。因本票執票人依據票據
    法第123條規定，聲請法院裁定許可對發票人強制執行，係
    屬非訟事件，此項聲請之裁定及抗告法院之裁定，僅依非訟
    事件程序之法理，審查強制執行許可與否，其並無確定實體
    上法律關係存否之效力，法院僅就本票形式上之要件是否具
    備予以審查，即為已足，至於當事人間實體上之爭執，應循
    訴訟程序以資解決，法院依據形式審查主義之精神，審酌本
    票事件裁定。最高法院56年台抗字第714號及57年台抗字第7
    6號分別著有判例。職是，本票強制執行之裁定係採形式審
    查主義，法院應審查本票之形式要件如後：（一）聲請人應
    提出本票正本。（二）繳納裁判費用。（三）本票裁定之強
    制執行當事人。（四）有效之本票款式。（五）本票應屆到
    期日。（六）追索權未喪失（參照最高法院85年度臺抗字第
    147號裁判）。
二、本件相對人主張：其執有抗告人簽發如原裁定所示之系爭本
    票，並免除作成拒絕證書，詎屆期提示未獲付款，依票據法
    第123 條規定聲請裁定許可強制執行等情，業據其提出本票
    3 紙為證，原裁定予以准許，即無不合。
三、抗告意旨略以：抗告人未曾親自或授權他人簽發系爭本票交
    付相對人，亦未與相對人有任何交易往來，系爭本票顯係偽
    造，抗告人自無須負擔票據債務云云。但查，抗告人主張之
    情節，核屬本票債務是否存在之實體上爭執，依首揭說明，
    應由抗告人另行提起訴訟資以解決，非本件非訟事件得為審
    究，故仍應為准許強制執行之裁定。從而，本件抗告為無理
    由，應予駁回。
四、據上論結，本件抗告為無理由，依非訟事件法第46條、第21
    條第2項、第24條第1項，民事訴訟法第495條之1第1項、第
    449條第1項、第78條，裁定如主文。
中    華    民    國    98    年    2     月     2     日
                  民事第三庭    審判長法  官  林洲富
                                      法  官  林源森
                                      法  官  林慧貞
正本係照原本作成。
如不服本裁定，僅得於收受本裁定正本送達10日內，以適用法規
顯有錯誤為理由，向本院提出再抗告狀（須附繕本一份及繳納再
抗告裁判費新臺幣1,000 元），經本院許可後始可再抗告，前項
許可，以原裁定所涉及之法律見解具有原則上重要性者為限。
中    華    民    國    98    年    2     月     2    日
                                      書記官


司法院資訊處製作；財團法人民間司法改革基金會備份。
